【裁判字號】    98,台上,3191
【裁判日期】    980611
【裁判案由】    違反毒品危害防制條例
【裁判全文】
最高法院刑事判決            九十八年度台上字第三一九一號
上  訴  人  甲○○
上列上訴人因違反毒品危害防制條例案件，不服台灣高等法院中
華民國九十八年三月三十一日第二審判決（九十八年度上訴字第
五五０號，起訴案號：台灣台北地方法院檢察署九十七年度偵字
第九六二一＜原判決漏載＞、九六二二號），提起上訴，本院判
決如下：
    主  文
上訴駁回。
    理  由
按刑事訴訟法第三百七十七條規定：上訴於第三審法院，非以判
決違背法令為理由，不得為之。是提起第三審上訴，應以原判決
違背法令為理由，係屬法定要件，如果上訴理由書狀並未依據卷
內訴訟資料，具體指摘原判決不適用何種法則或如何適用不當，
或所指摘原判決違法情事，顯與法律規定得為第三審上訴理由之
違法情形，不相適合時，均應認其上訴為違背法律上之程式，予
以駁回。本件原審經審理結果，認為上訴人甲○○販賣第一級毒
品海洛因未遂部分之犯行罪證明確，因認第一審論上訴人以販賣
第一級毒品未遂罪，累犯，處有期徒刑八年，並為相關從刑諭知
之判決，為無不合，予以維持，駁回上訴人該部分在第二審之上
訴。已詳敘調查、取捨證據之結果及憑以認定犯罪事實之心證理
由。並就上訴人否認犯行之供詞及其所辯各節認非可採，詳加指
駁。從形式上觀察，原判決並無足以影響判決結果之違法情形存
在。上訴意旨略以：(一)、原判決以上訴人有與潘其發相約見面，
車上並有海洛因八包，即認定上訴人意在販賣；然在上訴人與潘
其發通話過程中，潘其發未曾要求取得毒品之數量，於交易現場
，上訴人亦未斤兩計較，復以潘其發身上之金額與其欲取得毒品
金額並不相當，上訴人未曾與其議價等情，應僅論以轉讓罪；又
潘其發於移送第一審檢察署時，身上僅有新台幣（下同）八百元
，致買賣毒品之數量及價金各為若干，仍有未明，買賣雙方就此
未達成合致，卷內復無證據足資證明上訴人具有賣出或營利之意
思，原判決僅依證人潘其發之證言，即認上訴人有賣出及營利之
意思，所為論斷，有判決不載理由之違法。(二)、原判決於證據能
力之權衡時，認毒品戕害他人身心、危害社會治安，上訴人涉嫌
販賣第一級毒品罪所生危害重大，惟於量刑時，則以本案毒品數
量僅價值二千元，獲利亦甚微薄，犯罪情節自不得與販賣毒品數
量達數公斤以上大盤毒梟者同視併論等情，而認情輕法重，堪予
憫恕，是原判決關於本案所生危害輕重之判斷，前後不一，有判
決理由矛盾之違法。另原判決以上訴人所犯為販賣第一級毒品罪
，即逕認危害重大，如此即無異於任令員警為所欲為，於此情形
下，倘仍保有其非法取得之證據之證據能力，亦有害於人權保障
。(三)、原判決以證人郭耀煌於偵查及第一審所述，與其警詢時之
陳述一致，而認定郭耀煌所述屬實，惟原判決忽略郭耀煌於搜索
現場之反應及現場狀況、上訴人及郭耀煌身體均受拘束、上訴人
無機會要求郭耀煌承擔罪責等情，又原判決未就郭耀煌因恐成為
本案共犯或正犯，所述為卸責之詞，及郭耀煌於搜索現場自承扣
案八包海洛因為其所有等節，說明不足憑採之理由，有判決不載
理由之違法云云。惟按：(一)、除法律另有規定外，實施刑事訴訟
程序之公務員因違背法定程序取得之證據，其有無證據能力之認
定，應審酌人權保障及公共利益之維護，刑事訴訟法第一百五十
八條之四定有明文。原判決理由以「毒品危害防制條例第四條第
一項所定販賣第一級毒品之罪乃法定刑死刑或無期徒刑之重罪，
毒品戕害他人身心，危害社會治安，被告涉嫌販賣第一級毒品犯
罪所生危害重大」等旨，係在說明行政院海岸巡防署北部地區巡
防局台北機動查緝隊與台北縣政府警察局汐止分局社后派出所警
員，檢查上訴人及潘其發等四人搭乘之二輛自用小客車之程序，
雖違背刑事訴訟法所定之搜索程序，惟法院依刑事訴訟法第一百
五十八條之四規定加以審酌後，認為本件搜索扣押之物仍有證據
能力之理由。又原判決於量刑時，另行審酌上訴人販賣海洛因之
數量僅價值二千元，即使獲利亦甚微薄，其犯罪情節自不得與販
賣毒品數量達數公斤以上大盤毒梟者同視，因此認為上訴人犯罪
情輕法重，堪予憫恕，雖宣告法定最低之無期徒刑，猶嫌過重，
爰依刑法第五十九條規定，酌予減輕其刑（見原判決第二十五頁
，理由丙之二）。二者說明並無矛盾可言，不容任意指為違法。
(二)、證據之取捨及犯罪事實之認定，乃事實審法院之職權，苟其
取捨，不違背經驗法則或論理法則，不得任意指為違法；又證據
之證明力如何，由事實審法院本於確信自由判斷之，此項自由判
斷之職權行使，苟係基於吾人日常生活之經驗，而未違背客觀上
應認為確實之定則，又已敘述其何以為此判斷之理由者，亦不容
漫指為違法，而據為適法之第三審上訴理由。原判決業已依憑上
訴人之部分自白，證人潘其發、林木啟、郭耀煌所證述，並參酌
卷附上訴人所有及使用之行動電話門號0000000000號與潘其發持
用行動電話門號0000000000號，於民國九十六年八月一日之通訊
監察譯文內容，及警員在上訴人、郭耀煌所在車上，扣得之白色
粉末八包（合計淨重2.83公克，外包裝袋八個合計重1.70公克）
，經送法務部調查局鑑驗結果，含第一級毒品海洛因成分，有該
局鑑定書可資佐證等證據資料，為其認定上訴人與潘其發於九十
六年八月一日下午前往基隆市○○路與中船路口會面之目的，乃
其二人於同日上午十時四十四分許、下午一時三十九分許之通話
中，已約定由潘其發以現金一千七百元向上訴人購買價值二千元
數量之海洛因，賒欠三百元翌日再償還予上訴人犯行之論據，而
以上訴人所辯為卸責之詞，殊無足取，於理由內依憑調查所得之
證據，詳加指駁；並敘明：海洛因物稀價昂，取得不易，且為政
府嚴予查緝取締之違禁物，非法販賣之刑責甚重，苟上訴人無利
潤可圖，其應無甘冒被查緝法辦判處重刑之危險，而販賣予證人
潘其發之理。上訴人販賣海洛因係基於營利之意圖，至為灼然。
又上訴人已與潘其發談妥買賣海洛因之數量、潘其發當天先給付
現金一千七百元，翌日再補還三百元，上訴人並依約攜帶海洛因
八包前往與潘其發會面，惟未及交付毒品及價金前，即為警當場
查獲，上訴人已著手於販賣海洛因之犯行，應論以販賣第一級毒
品未遂罪刑。原判決業已依據調查證據之結果，說明其取捨各項
證據之理由。此屬事實審法院採證認事之職權判斷，並無違背客
觀存在之經驗法則或論理法則。上訴意旨任意指摘原判決有理由
不備之違法，並非合法之上訴第三審理由。(三)、其餘上訴意旨，
經核係置原判決所為明白論斷於不顧，仍持已為原判決指駁之陳
詞再事爭辯，及對於事實審法院取捨證據與自由判斷證據證明力
之職權行使，或就與判決本旨無關之枝節事項，徒以自己之說詞
，任意指摘，難認已符合首揭法定之第三審上訴要件。其上訴違
背法律上之程式，應予駁回。
據上論結，應依刑事訴訟法第三百九十五條前段，判決如主文。
中    華    民    國  九十八  年    六    月   十一   日
                      最高法院刑事第九庭
                          審判長法官  邵  燕  玲
                                法官  李  伯  道
                                法官  孫  增  同
                                法官  李  英  勇
                                法官  蔡  彩  貞
      本件正本證明與原本無異
                                      書  記  官
中    華    民    國  九十八  年    六    月   十六   日
                                                      V


司法院資訊處製作；財團法人民間司法改革基金會備份。
